臺灣高等法院花蓮分院民事判決　　　　　 96年度選上字第4號
上　訴　人　乙○○○
訴訟代理人　鍾年展律師
被上訴人　　甲○○
當事人間請求當選無效事件，上訴人對於中華民國95年12月29日
臺灣花蓮地方法院95年度選字第13號第一審判決提起上訴，本院
於96年7月27日言詞辯論終結，判決如下：
    主  文
上訴駁回。
第二審訴訟費用由上訴人負擔。
    事實及理由
一、被上訴人於原審起訴主張其與上訴人均為花蓮縣第18屆鄉（
    鎮）市民代表暨村里長選舉（以下簡稱系爭選舉）花蓮縣秀
    林鄉崇德村村長候選人，上訴人為圖當選，竟以虛偽遷移戶
    籍方式，於95年2月7、8日兩天將原非設籍於花蓮縣秀林鄉
    崇德村之陳美華、潘金廉、葉美蘭、吳昱晏、何秀鳳之戶籍
    遷入上訴人位於花蓮縣秀林鄉崇德村崇德33-1號住處，然實
    際並未居住該址，致花蓮縣秀林戶政事務所該管公務員將彼
    等編入花蓮縣秀林鄉崇德村選舉人名冊並公告確定取得投票
    權，彼等並於95年6月10日前往投票，而使投票發生不正確
    之結果。爰依選罷法第103條第1項第3款之規定，起訴請求
    確認上訴人於95年臺灣省花蓮縣第18屆秀林鄉崇德村村長之
    當選無效。上訴人對於陳美華等人於選前遷移戶籍之事實並
    不爭執，惟以陳美華係上訴人之三姐，原本就在崇德村之崇
    德盈加油站工作，因居住於上訴人戶籍處之上訴人之母陳高
    阿密生病，為探視及照顧方便，始遷移戶籍。另吳昱晏為陳
    美華之子，何秀鳳為陳美華長媳，二人平日與祖母感情甚篤
    ，為盡孫輩孝心，亦隨母親一同將戶籍遷至上訴人所在戶籍
    內。又潘金廉與葉美蘭為上訴人之外甥女、外甥女婿，二人
    因子女就學學區之故，方將戶籍遷至新城鄉○○村○○路48
    -2號，嗣為返回娘家設籍，卻遭家人以其已出嫁為由而拒絕
    其遷入，遂將戶籍遷入上訴人戶籍內。該等人遷移戶籍均有
    原因，並非為了選舉，且該等人事實上平日均在崇德村選區
    內活動，亦屬於有繼續居住之事實等語置辯。
二、經查，上訴人因違反刑法第146條第1項妨害投票結果正確罪
    ，經原審法院於96年7月12日以95年度簡上字第174號判處有
    期徒刑6月，如易科罰金以銀元300元即新台幣900元折算1日
    ，褫奪公權1年確定。花蓮縣秀林鄉公所遂依地方制度法第
    79 條第1項第7款規定予以解職，有該所96年7月24日秀鄉民
    字第0960010940號函在卷可稽。上訴人既經解職，本件即無
    裁判之必要。原審確認上訴人當選無效，理由雖有不同，結
    果並無二致，應予維持。上訴人意旨指摘原判決不當，求予
    廢棄改判，為無理由，應予駁回其上訴。
三、據上論結，本件上訴為無理由，依民事訴訟法第449條第2項
    、第78條，判決如主文。
中　　華　　民　　國　　96　　年　　8 　　月　　10　　日
                  審判長法  官  謝志揚
                        法  官  蔣有木
                        法  官  湯文章
上列正本證明與原本無異。
本判決不得上訴。
                        書記官  李德霞
中　　華　　民　　國　　96　　年　　8 　　月　　10　　日
